臺灣板橋地方法院交通事件裁定　　　 100年度交聲字第1474號
原處分機關　交通部公路總局臺北區監理所板橋監理站
異　議　人
即受處分人　林鈺章
上列異議人即受處分人因違反道路交通管理處罰條例案件，對於
交通部公路總局臺北區監理所於板橋監理站中華民國100 年5 月
4日 所為之板監裁字第裁41-C00000000號處分，聲明異議，本院
裁定如下：
    主  文
異議駁回。
    理  由
一、原處分意旨略以：異議人即受處分人林鈺章於民國100 年2
    月24日16時28分許，駕駛車牌號碼BXC-822 號普通重型機車
    （下稱本件機車），行經新北市○○區○○路與公館街口（
    下稱本件路口），因有「駕車行經有燈光號誌管制之交岔路
    口闖紅燈」之違規行為，經新北市政府警察局海山分局新海
    派出所警員王意婷當場攔停製單舉發，嗣經原處分機關查證
    屬實，爰依道路交通管理處罰條例第53條第1 項、第63條第
    1 項之規定，裁處受處分人罰鍰新臺幣（下同）1,800 元，
    並記違規點數3 點等語。
二、異議意旨略以：異議人依號誌進行左轉，前行百公尺後有兩
    警員從後面駛來攔停並告知違規事由，異議人行經本件路口
    時未見警員於該路口執勤，當下也未聽見有任何鳴笛或警告
    ，警員之執勤方式不足以證明本人有違規事實，爰提出聲明
    異議，請求撤銷原處分云云。
三、按汽車駕駛人，行經有燈光號誌管制之交岔路口闖紅燈者，
    處1,800 元以上5,400 元以下罰鍰，併計違規點數3 點，道
    路交通管理處罰條例第53條第1 項、第63條第1 項第3 款定
    有明文。而所謂「汽車」者，係指在道路上不依軌道或電力
    架線而以原動機行駛之車輛（包括機器腳踏車），同條例第
    92條第1 項規定所授權訂立之道路交通安全規則第2 條第1
    項第1 款規定甚明。是以機器腳踏車駕駛人如有上開闖紅燈
    之違規情形，當有道路交通管理處罰條例第53條第1 項、第
    63條第1 項第3 款處罰規定之適用。
四、經查：
  (一)異議人於上揭時、地，駕駛本件機車，因有「駕車行經有燈
    光號誌管制之交岔路口闖紅燈」之違規行為，經舉發單位警
    員王意婷當場攔停製單舉發，嗣經原處分機關查證屬實，爰
    依道路交通管理處罰條例第53條第1 項、第63條第1 項第3
    款（裁決書漏載第3 款）之規定，裁處受處分人罰鍰1,800
    元，並記違規點數3 點等情，有舉發單位100 年2 月24日北
    警交字第C00000000 號舉發違反道路交通管理事件通知單、
    原處分機關100 年5 月4 日板監裁字第裁41-C00000000號違
    反道路交通管理事件裁決書各1 份在卷可稽，而異議人對於
    上開時、地駕駛本件機車行經本件路口，亦不爭執，此部分
    事實堪先認定。從而，本件之爭執點在於異議人駕駛本件機
    車通過本件路口時，是否有前述闖越公館街方向紅燈號誌之
    違規行為，應予指明。
  (二)異議人雖以前詞置辯，惟舉發單位警員即證人王意婷於本院
    訊問時證稱：當天簽完新北市○○區○○路郵局之巡邏箱後
    ，要往下一個巡邏箱前進之前，會面對本件路口，其看到異
    議人在本件路口騎本件機車從公館街直接左轉國光路上，當
    時國光路上的號誌是綠燈，所以公館街應該是紅燈，當時路
    口的號誌是正常的…。其當時只有看到異議人的機車違規，
    沒有看到其他違規車輛…其就直接迴轉將異議人攔下來，告
    知異議人違規事由。郵局巡邏箱與本件路口距離約3 、4 間
    房屋，約3 、40公尺遠，路上的車輛或路樹都不會擋住號誌
    。其取締交通違規時，如果燈號剛變換不會取締，要確定有
    違規其才會取締等語（參本院卷第14頁反面至15頁反面）。
    核與證人王意婷提出之現場照片4 張、現場簡圖及電子地圖
    各1 張顯示之內容大致相符，則以證人王意婷當時所處之位
    置及面對之方向，客觀上應能清楚辨識本件路口國光路方向
    之燈光號誌態樣，以及判別本件路口有無交通違規事件發生
    ，其所證情節甚值採信；其次，參諸證人王意婷另證稱：其
    於97年10月底即任職於舉發單位，交通稽查為其工作內容之
    一，其並參加過交通講習之在職訓練等語（參本院卷第14頁
    反面、15頁反面），可知證人王意婷係訓練有素，執行交通
    違規舉發勤務經驗豐富之警員，對照其證稱：燈號剛變換不
    會取締，要確定有違規其才會取締等詞，更見其係依據自身
    本職學能及現場實況，確認異議人有本件違規情事才攔停舉
    發；此外，本件並無事證可認證人王意婷與異議人間有何恩
    怨或嫌隙，衡情證人王意婷應無設詞構陷異議人之動機或必
    要，再參酌證人王意婷執行公務時，對於執行職務之行為，
    須受違法執行時之行政懲處責任監督，復其因本件到庭具結
    後證述，倘證述內容有所不實，更有因而遭受刑事偽證罪追
    訴之風險。是衡酌上情，難認證人王意婷有何違法舉發或虛
    偽證述，而自陷行政懲處或刑事追訴之不利境地情事，所證
    情節當足採信屬實。綜合上開事證，異議人當日確有闖越本
    件路口公館街方向之紅燈號誌之情，應堪認定，異議人辯稱
    其未違規云云，與上開事證不合，自無足採。至於異議人辯
    稱：其自公館街左轉國光路約百公尺後，警方才追上來說其
    違規，難認其有違規之事實云云，顯與上開事證不符，且本
    件違規事實之存否，應依卷附事證加以認定，核與違規後遭
    舉發時相隔之距離長短無關，尚難僅以違規地及舉發地有所
    區別，反推本件並無違規之事實，其理至明，異議人此部分
    辯解，不足採信。
  (三)關於異議人請求調閱本件路口監視錄影器乙節，經新北市政
    府警察局海山分局調閱結果，因本件路口監視器錄影資料已
    逾監錄系統存檔期限，故無法取得本件案發時本件路口之監
    視器錄影資料等情，有新北市政府警察局海山分局100 年3
    月24日新北警海交裁字第1000012615號函附卷可佐，是此項
    證據資料客觀上即屬不能調查，亦難以上開證據無從調閱，
    即認別無其他事證可資認定異議人本件違規事實，而為異議
    人有利之認定，併予敘明。
  (四)異議人又辯以：警員在執勤時，應該先用警示、勸導，不應
    該直接就開單，且警員並不是在本件路口值勤，距離本件路
    口尚有一段距離，貿然舉發違規會產生一些問題云云，惟查
    交通警察執勤方式等事項之糾正管理權責，並非本院之職權
    範圍，蓋基於權力分立之憲政原則，本院審認之範疇僅在於
    確定本件違規事實之有無及法規範涵攝、適用、評價之適當
    與正確與否，類如交通警察執勤態度、執勤方法等警察機關
    內部行政管理事項，乃行政機關行政保留之核心內容，本院
    實無審認及置喙之餘地，故異議人若認為本件執勤警察之執
    法行為，應選擇對其更為有利之警示、勸導等方式為之，宜
    依循行政救濟之管道，向所屬行政機關或上級機關反應上情
    ，方屬正辦，尚難因異議人不認同本件舉發交通違規警員之
    執法方式，而使原有之違規行為轉變為合法，其理昭然。異
    議人此部分辯解，同難執為對其有利之認定。
五、綜上所述，異議人確有於前揭時間，駕駛本件機車行經本件
    路口時有闖越公館街方向紅燈號誌之違規行為，原處分機關
    依首揭規定，裁罰受處分人罰鍰1,800 元，並記違規點數3
    點，核無違誤或不當之處。本件異議為無理由，應予駁回。
據上論斷，應依道路交通管理處罰條例第87條第2 項，道路交通
事件處理辦法第18條，裁定如主文。
中    華    民    國   100    年    7     月    28    日
                  交通法庭  法  官  李俊彥
上列正本證明與原本無異。
如不服本裁定，應於裁定送達後5 日內敘明抗告理由，向本院提
出抗告狀。
                            書記官  林文達
中    華    民    國   100    年    7     月    29    日